臺灣彰化地方法院民事判決　95年度簡上字第142號
上　訴　人　禹格企業有限公司
法定代理人　乙○○
被上訴人　　甲○○○○○○○
上列當事人間請求給付貨款事件，上訴人對於中華民國九十五年
九月十九日本院員林簡易庭九十五年度員簡字第一一六號第一審
判決提起上訴，本院於民國九十六年三月七日言詞辯論終結，茲
判決如下：
    主  文
上訴駁回。
第二審訴訟費用由上訴人負擔。
    事實及理由
一、上訴人起訴主張：被上訴人於民國九十四年三月間向上訴人
    訂購投影機一批，合計新臺幣（下同）四十六萬六千五百元
    ，上訴人已於九十四年五月四日將二百吋背投螢幕裝設於玄
    奘大學，同年五月十六日將LIT LX-935液晶投影機三台裝設
    於玄奘大學，且經被上訴人簽認，此部分價款（含工資一萬
    二千元在內）計三十三萬八千五百元，於同年五月二十七日
    向被上訴人請款，被上訴人於同年五月三十一日匯款三十二
    萬七千元予上訴人，不足一萬一千五百元；同年六月三日將
    Panasonic785U液晶投影機一台（九萬元）及Panasonic785U
    廣角鏡頭一支裝設於玄奘大學，經被上訴人簽認，然款項被
    上訴人均未給付。另被上訴人又向上訴人訂購VGA訊號自動
    切換器三台（單價一千三百五十元，合計四千零五十元），
    於同年六月九日裝設於玄奘大學，經被上訴人之子余俊德簽
    認，然款項亦未給付，是以本件貨款四十六萬六千五百元加
    上工資一萬二千元，以及嗣後訂購之貨款四千零五十元，扣
    除被上訴人已付之三十二萬七千元後，尚得請求十五萬五千
    五百五十元，上訴人公司使用之註冊商標即為「LIT」，所
    交付予被上訴人之投影機與約定無誤。故聲明：(1)被上訴人
    應給付上訴人十五萬五千五百五十元，及自起訴狀繕本送達
    翌日起，至清償日止，按年息百分之五計算之利息。(2)願供
    擔保請准宣告假執行。並補稱：
（一）上訴人於九十四年五月四日所裝設於玄奘大學之三台系爭
      投影機外殼上確實貼有LIT LX-935之產品型號，且上訴人
      販售於其他廠商之各種型皆貼有上訴人之商標產品型號，
      如LIT LX-．．．等，但因該LIT LX-935之產品型號是以
      標籤方式黏貼於機殼上，所以被上訴人要撕去該商標產品
      型號極為簡單，又被上訴人已在估價單簽收確認，並給付
      該筆款項，被上訴人卻將該LIT LX-935之產品型號之標籤
      撕去，並將該系爭投影機拿至原審供法官勘驗，對上訴人
      實屬不公。
（二）系爭投影機上若無貼有與估價單型號相同之LIT LX-935產
      品標籤，被上訴人可以拒絕簽收，何以被上訴人要在估價
      單簽名，且給付系爭投影機之貨款？而被上訴人如今抗辯
      系爭投影機並非LIT LX-935之機台，豈不互相矛盾，被上
      訴人既於估價單上簽收，迄今始予否認，應屬無據。又被
      上訴人因與玄奘大學間之糾紛，故意拒不付款予上訴人，
      惟兩造間係單純之買賣契約，被上訴人與玄奘大學如何約
      定與上訴人無關，不得以被上訴人與玄奘大學間之糾紛，
      而故意將上訴人售於被上訴人系爭投影機之LIT LX-935標
      籤撕去，再謊稱與估價單不符，拒絕給付貨款。又驗收當
      天被上訴人雖有打電話通知上訴人，但不是說系爭投影機
      有瑕疵，而是說要開保固證明書，且保固期間要八年，伊
      認為不合理，所以只開一年的保固期，被上訴人說學校不
      能接受，就在九十四年六月間告訴伊說要退貨。
（三）再者，上訴人求償之貨款是出售被上訴人之Panasonic785
      U投影機一台、Panasonic785U廣角鏡頭一支，及應給付貨
      款之餘額共計十五萬五千五百五十元，與系爭投影機根本
      毫無關係，因系爭投影機之貨款被上訴人早已給付上訴人
      ，被上訴人不得拒付上開貨款。又上訴人賣給被上訴人之
      貨品如有瑕疵，上訴人當然必需負擔保之責，但被上訴人
      亦應提出系爭貨品確實有瑕疵之憑證，不能以其單方面或
      委請他人口頭陳述即成立，縱認上訴人給付之貨品有瑕疵
      ，被上訴人亦應依民法第三百五十三條之規定向上訴人求
      償，而不得拒付上開貨款。
二、被上訴人則以：二百吋背投式螢幕係被上訴人經友尚工程公
    司推薦，請瑋凌布幕公司施工，以鋼索懸吊於棚架上轉子而
    由布幕升降馬達控制之方式完成，上訴人並無此技術，並非
    由上訴人所裝設。九十四年五月二十七日尚未完工時，上訴
    人即向被上訴人稱隔日有數十萬元之支票要軋，一再糾纏要
    求請款，迫於無奈只得應其所求對帳，上訴人請款二百吋背
    投式螢一支及LIT LX-935液晶投影機三台，加上工資一萬二
    千元，合計三十三萬八千五百元，經議價扣減螢幕裝設工資
    四千元後，餘款以現金折讓百分之二，再簡化尾數而定為三
    十二萬七千元，故被上訴人於同年五月三十一日匯款三十二
    萬七千元予上訴人。然於同年六月四日被上訴人會同建銘營
    造公司及玄奘大學驗收人員初驗時，即發現系爭投影機機體
    沒有LIT商標，亦無LX-935機型及編號，該等投影機投射出
    來的商標是VERSA而非LIT，顯與契約不符，且均遙控不良，
    而VGA視訊不能自動切換，以至無法點交，經立即通知上訴
    人，上訴人卻僅提出LIT LX-935液晶投影機規格表、說明書
    、出廠證明，在同年六月九日將投影機加裝三台VGA訊號自
    動切換器，並要求玄奘大學重驗，玄奘大學表明應將投影機
    更換，經向上訴人要求，上訴人仍置之不理，並已人去樓空
    ，該房東並稱禹格公司負責人林小姐已出家，股東早已解散
    ，乙○○是一人空頭公司，被上訴人自得就有瑕疵之三台投
    影機為解除並請求返還二十萬七千元，並扣減上訴人得請求
    之Panasonic785U液晶投影機一台九萬元、Panasonic785U廣
    角鏡頭一支五萬元、VGA訊號自動切換器三台四千零五十元
    後，上訴人應付被上訴人六萬二千九百五十元，故求為判決
    駁回上訴人之訴。並補稱：
（一）上訴人於九十四年五月間賣給被上訴人之投影機設備並承
      攬該項工程，施工期間場地出入複雜，因恐遭竊，上訴人
      乃要求被上訴人於點交驗收前，先在各項設備估價單簽名
      ，以負暫為保管之責，各項設備如在驗收前有所遺失，上
      訴人概不負責，是簽收估價單僅是表示「暫為保管」。又
      系爭投影機欠缺原本契約所約定須為LIT LX-935型號，被
      上訴人依民法第三百五十九條規定解除契約，自屬有據。
（二）商標代表品牌、信用，怎麼可能草率到用標籤紙貼上了事
      ，而且容易撕掉，上訴人竟稱原審勘驗系爭投影機時，被
      上訴人先將標籤撕去，再拿至法院供法官勘驗，若為屬實
      ，則證人陳邦彥於原審結證時，上訴人何以不當庭指出，
      且於後續庭審亦未曾爭議。本件系爭投影機沒有LIT LX-9
      35之商標及機型、編號，且投射出來的商標是VERSA而非
      LIT，已為原審當庭勘驗明確，並經證人到庭證述屬實，
      豈容上訴人狡辯。又伊向上訴人購買的系爭投影機是由上
      訴人直接裝到玄奘大學，該大學在驗收時系爭投影機並無
      貼商標，如果系爭投影機上有貼商標的話，伊就可以通過
      玄奘大學的驗收，何須撕掉商標以致無法驗收而收不到貨
      款，且伊與玄奘大學並無任何糾紛等語置辯。
（三）整個工程是在九十四年六月四日驗收，驗收時發現系爭投
      影機沒有品牌、型號、產地標籤，後來要求上訴人更換，
      但上訴人表示無法更換，才要求解除契約，所以本件是因
      貨品標的物不吻合而解除契約，而非因保固問題而解除契
      約，並以尾款來抵扣。
三、原審對於上訴人之請求，判決上訴人全部敗訴，上訴人不服
    提起上訴，並聲明：(1)原判決廢棄。(2)被上訴人應給付上訴
    人十五萬五千五百五十元，及自起訴狀繕本送達翌日起，至
    清償日止，按年利率百分之五計算之利息。被上訴人則聲明
    ：上訴駁回。
四、兩造不爭執事項：
（一）被上訴人有於九十四年五月間向上訴人購買三台投影機，
      當時兩造口頭約定是LIT LX-935型號之投影機。
（二）上訴人交予被上訴人之投影機，經原審勘驗後，其開機後
      打出之商標為VERSA。
五、兩造爭執部分：
（一）上訴人交予被上訴人之投影機是否為LIT LX-935之型號。
（二）上訴人交予被上訴人之投影機上有無貼LIT之標籤紙。
（三）被上訴人可否主張系爭投影機有瑕疵而解除契約，並以上
      訴人應返還之貨物與本件應給付之價金主張抵銷。
六、得心證之理由：
（一）按物之出賣人對於買受人應擔保其物，於交付買受人時，
      無價值減損、效用減損之瑕疵，或具有所保證品質，此為
      民法第三百五十三條規定出賣人物之瑕疵擔保責任。因此
      ，出賣人交付買受人之物，若有價值減損、效用減損之瑕
      疵，或欠缺保證之品質者，買受人得依瑕疵之程度，主張
      減少價金、解除契約或請求不履行之損害賠償，亦為民法
      第三百五十九條、第三百六十條所明定，先予敘明。
（二）被上訴人向上訴人購買之三台投影機係LIT LX-935廠牌、
      型號，且總價為二十萬七千元乙節，為兩造所不爭執，且
      有上訴人出具之對帳單在卷可按，堪認為真實。又被上訴
      人抗辯系爭投影機機體沒有LIT商標，亦無LX-935機型及
      編號，業經原審當庭勘驗系爭投影機機身並無任何廠牌、
      出產地之標籤，且經投射後，顯示之商標為VERSA而非LIT
      等情屬實，有原審九十五年六月十三日言詞辯論筆錄在卷
      可稽。又證人陳邦彥於原審證稱：系爭投影機是在裝好後
      ，學校的人員要初驗時，發現系爭三台投影機都沒有廠牌
      、規格的標示，初驗時伊沒在場，因學校通知伊，伊才到
      場，發現確實有這種情形，機器沒有任何標示等語明確。
      堪認被上訴人之抗辯為真實，其係因系爭貨品沒有標示品
      牌、型號、出產地而解約，而非因保固問題無法達成而解
      約。
（三）上訴人雖主張其公司使用之註冊商標即為「LIT」，其所
      交付之投影機無誤等語，並提出商標註冊證、出廠證明、
      保固合約書為證、惟由出廠證明之內容並無法得知上訴人
      所交付予被上訴人之系爭投影機為LIT LX-935，又保固合
      約書僅為上訴人單方製作之文書，亦無法證明系爭投影機
      確為LIT LX-935。此外，上訴人復未能舉證證明系爭投影
      機如何能認定是LIT LX-935，是以本件系爭投影機實難認
      係LIT LX-935投影機。
（四）上訴人另主張被上訴人自行將系爭投影機機身之標籤撕掉
      ，至無法辨別等語。然為被上訴人所否認，並抗辯，如其
      自行撕下標籤，將致無法驗收而拿不到貨款等語。查，被
      上訴人承包玄奘大學之工程，主要係在取得承包款項以營
      利，豈有自得撕去系爭投影機機身之標籤，致不合規格，
      無法通過驗收，而收不到承包款項之理，被上訴人前揭抗
      辯，堪予採信。且上訴人亦無法提出任何證據以實其說，
      不能僅因其臆測，而推定有此事實。
（五）又被上訴人抗辯，其係於驗收時發現系爭投影機沒有品牌
      、型號、產地標示，即通知上訴人，並要求更換，於上訴
      人表示無法更換後即解除契約。而上訴人於本院辯論時陳
      稱：被上訴人是在九十四年六月間伊向他申請第二筆貨款
      十五萬五千五百元時，告訴伊要退貨的等語。是本件系爭
      投影機是在九十四年六月四日驗收時，發現有上開瑕疵，
      而解除契約之時間為同年六月間。足徵，被上訴人之解除
      契約係在通知上訴人後，六個月內為之。
（六）綜上所述，本件系爭投影機既欠缺兩造契約所約定須為LI
      T LX-935此一保證之品質，則被上訴人依民法第三百五十
      九條、三百六十五條之規定，於通知上訴人後六個月內解
      除契約，自屬有據。本件有關系爭投影機部分之契約，業
      經被上訴人解除契約，上訴人自應負返還二十萬七千元貨
      款之責。
七、上訴人另主張其所求償之貨款是出售被上訴人之Panasonic7
    85 U投影機一台、Panasonic785U廣角鏡頭一支，及應給付
    貨款之餘額共計十五萬五千五百五十元，與系爭投影機根本
    毫無關係，如認其售予被上訴人之投影機有瑕疵，被上訴人
    僅能依民法第三百五十三條之規定向上訴人求償等語。惟按
    本件被上訴人係主張抵銷，而抵銷本係兩造各負債務而為之
    ，上訴人前揭主張，容有誤會，併予敘明。
八、揆諸前揭說明，上訴人所提出之上開書證等，並無法證明兩
    造間訂購之系爭投影機係LIT LX-935，上訴人之舉證顯有未
    足。從而，被上訴人抗辯以其解約後，上訴人應返還之二十
    萬七千元之貨款抵銷上訴人請求之十五萬五千五百五十元之
    貨款，應屬可信，其經抵銷後，上訴人已無餘款可得向被上
    訴人請求，上訴人請求被上訴人給付貨款，即屬無據。原審
    判決駁回上訴人之訴，核無違誤，上訴意旨乃執前詞指摘原
    判決不當，求予廢棄，難認為有理由，應予駁回其上訴。
八、本件事實已臻明確，兩造其餘攻擊防禦方法，均與本件判決
    結果不生影響，無一一審究必要，並予敘明。
九、據上論結，本件上訴為無理由，依民事訴訟法第四百三十六
    條之一第三項、第四百四十九條第一項、第七十八條，判決
    如主文。
中　　華　　民　　國　　96　　年　　3　　月　 　21  　日
                民事第二庭    　審判長法　官　康弼周
                                      法  官　詹秀錦
                                  　　法  官　陳秋錦
以上正本係照原本作成。
本件不得上訴。
中　　華　　民　　國　　96　　年　 　3　　月　　21　　日
                            　　　    書記官　蘇美苓
